【裁判字號】    89,上訴,617
【裁判日期】    890426
【裁判案由】    偽造有價證券
【裁判全文】
臺灣高等法院刑事判決                  八十九年度上訴字第六一七號
    上  訴  人  臺灣板橋地方法院檢察署檢察官
    被      告  乙○○
    義務辯護人  甲○
右上訴人因被告偽造有價證券案件，不服臺灣板橋地方法院八十八年度訴字第一八六
五號，中華民國八十八年十二月二十日第一審判決（起訴案號：臺灣地方板橋法院檢
察署八十八年度偵字第二二一三０號）提起上訴，本院判決如左：
    主  文
上訴駁回
    理  由
一、公訴意旨略以：被告乙○○因需款孔急，意圖為自己不法之所有，於民國（下同
    ）八十八年三月下旬，在台北縣土城市○○路一四六巷二號一○樓之一，竊取同
    財共居之前妻蘇惠珠所有票號為ＰＡ0000000號（下稱甲支票）、ＰＡ0
    000000號（下稱乙支票）、付款人為上海商業儲蓄銀行板橋分行之空白支
    票二紙（竊盜部分未據告訴），並意圖供行使之用，盜用蘇惠珠置在抽屜中之印
    章（非支票印鑑章）蓋於甲、乙支票上，並在甲支票上偽造發票日為八十八年六
    月八日、面額新台幣（下同）十三萬元，在乙支票上偽造發票日為八十八年六月
    十日、面額十三萬元後，分別於同年四月一日、四月八日，在台北縣樹林鎮○○
    路一八三巷三三號，持向不知情之游淳雱以調借現金，嗣游淳雱將甲、乙支票分
    別背書轉讓陳海文、溫宜妹，經陳海文、溫宜妹分持向台北國際商業銀行西盛分
    行、玉山商業銀行新莊分行提示，惟因上開支票業經蘇惠珠掛失止付而不獲付款
    ，始查知上情，因認被告涉有刑法第二百零一條第一項之偽造有價證券罪嫌云云
    。
二、按犯罪事實應依證據認定之，無證據不得推定其犯罪事實；又不能證明被告犯罪
    者，應諭知無罪之判決，刑事訴訟法第一百五十四條、第三百零一條第一項分別
    定有明文。訊據被告雖坦承拿蘇惠珠所有之上開支票，及拿蘇慧珠所有之印章開
    立支票，惟堅決否認有何偽造有價證券犯行，辯稱所支付之款項均係日常二人所
    需之會款、房貸及借款等，平常係由其向蘇惠珠告知後，由蘇惠珠開立支票或將
    印章交由其開立支票，而本件係因與蘇惠珠吵架，故自行開立等語。訊之蘇惠珠
    亦證稱本件被告所開立之支票係用於繳交房貸和家裡開銷之用，且被告雖拿取三
    張支票，但已返還一張，而房屋係登記二人共有等語。經查：本件案發當時被告
    與蘇惠珠尚屬夫妻，有戶籍謄本一份在卷可稽，夫妻同財共居，於日常家務互為
    代理人之狀況下，被告拿取蘇惠珠所有之支票、印章雖未事先告知蘇惠珠，然被
    告所開立之支票既係支付二人共同開銷之用，其主觀上並無盜用印章及偽造有價
    證券之犯意應堪認定，殊不能以其外觀上之行為遽論以偽造有價證券，本件不能
    證明被告犯罪，此外，又無其他積極證據足認被告有何偽造有價證券之犯行，揆
    諸上開說明，應為無罪之諭知。原審以調查證據結果，斟酌全辯論意旨，認不能
    證明被告犯罪，而為被告無罪之諭知，核無不當，檢察官上訴意旨仍執前詞認應
    成立犯罪，指摘原判決不當，為無理由，應予駁回。
據上論斷，應依刑事訴訟法第三百六十八條，判決如主文。
本案經檢察官費玲玲到庭執行職務。
中    華    民    國    八十九    年      四        月      二十六      日
                            臺灣高等法院刑事第十一庭
                                審判長法  官  楊  照  男
                                      法  官  王  詠  寰
                                      法  官  楊炳  禎
右正本證明與原本無異。
如不服本判決應於收受送達後十日內向本院提出上訴書狀，其未敘述上訴之理由者並
得於提起上訴後十日內向本院補提理由書（均須按他造當事人之人數附繕本）。
                                      書記官  廖  素  花
中    華    民    國    八十九    年      五        月        一        日


司法院資訊處製作；財團法人民間司法改革基金會備份。
